高雄高等行政法院裁定
　　　　　　　　　　　　 　 95年度訴字第612號
　　　　　　　　　　　　　　民.
原　　　告　甲○○○
訴訟代理人　康清敬　律師
被　　　告　財政部高雄市國稅局
代　表　人　乙○○　局長
訴訟代理人　丙○○
上列當事人間因遺產稅事件，原告不服財政部中華民國95年6月1
3日台財訴字第09500047860號訴願決定，提起行政訴訟。本院裁
定如下：
　　主  文
原告之訴駁回。
訴訟費用由原告負擔
　　理  由
一、按原告起訴不備其他要件者，行政法院應以裁定駁回之，行
    政訴訟法第107條第1項第10款定有明文。又「納稅義務人對
    於核定稅捐之處分如有不服，應依規定格式，敘明理由，連
    同證明文件，依左列規定，申請復查：一、依核定稅額通知
    書所載有應納稅額或應補稅額者，應於繳款書送達後，於繳
    納期間屆滿翌日起算30日內，申請復查。」亦為稅捐稽徵法
    第35條第1項第1款所明定。故對核定稅捐之處分依行政訴訟
    法第4條規定向高等行政法院提起撤銷訴訟者，須經復查及
    訴願之前置程序始得為之，如其未經復查或訴願程序，或其
    提起復查或訴願不合法，又向高等行政法院提起撤銷訴訟，
    則其起訴乃屬不備要件，行政法院應以裁定駁回之。
二、經查，原告之被繼承人李鳳雄於92年6月7日死亡，原告於同
    年12月5日申報遺產稅，申報遺產總額21,458,486元，扣除
    額10,202,834元（復查決定書及訴願決定書誤載為10,202,8
    32元），經被告核定遺產總額22,518,137元，扣除額為8,31
    0,688元，除補徵稅額784,489元外，並按短漏稅額181,072
    元處1倍之罰鍰計181,000元（計至百元）等情，業據兩造分
    別陳明在卷，復有被告遺產稅核定通知書及94年度財高國稅
    法違字第E1Ｚ00000000000號處分書等原本附原核定卷可稽。
    而被告已將上開處分書於94年5月13日合法送達於原告代理
    人張榮華之住居所即高雄市○○區○○街39號6樓（中正綠
    園華廈），而由該大樓管理員代為收受送達；另核定通知書
    部分則於同年8月18日合法送達於原告住居所高雄市○○區
    ○○路309巷32號4樓，由原告本人親自收受送達等情，為原
    告所不爭執，並有郵局掛號郵件收件回執影本附原處分卷為
    憑。又上開處分書所載繳納期間自94年6月11日起至同年8月
    10日止，而核定稅額繳款書所載繳納期間自94年8月29日起
    至同年9月7日止，則原告對被告裁罰之處分書如有不服，應
    於94年9月9日前提出復查之申請，惟原告就此部分卻遲至94
    年9月21日始與遺產稅核定通知書部分一併提出復查申請書
    ，顯已逾30日之法定不變期間，此有原告復查申請書影本附
    訴願卷足稽。是本件原告就上開處分書部分之復查申請既已
    逾法定不變期間，從而復查決定及訴願決定遞從程序上予以
    駁回，並無不合。原告對於已確定之行政處分復向本院提起
    行政訴訟，即屬不備起訴要件，自為法所不許，應予駁回。
    又本件裁罰部分既因復查逾期而不合法，故原告就此部分之
    實體爭執，本院即無再予論述之必要，併此敘明。
三、至於原告主張本件罰鍰部分係屬遺產稅之附屬部分，其遺產
    稅本稅部分既經被告展延繳稅期限，且原告已就本稅部分於
    法定期限內提出復查，按主體及於從體之原則，其本稅已合
    法提出復查，則從體之罰鍰部分焉有不合法之理，被告指摘
    本件罰鍰部分未於繳納期間屆滿翌日起算30日內申請復查，
    容有誤會云云。查，本件被繼承人李鳳雄之遺產稅核定及漏
    報遺產之處罰，被告係作成二個處分，亦即上開核課處分及
    裁罰處分係屬可分之二個處分，其復查期間之計算自應依其
    送達之日期分別計算。是原告主張其就遺產稅本稅部分既已
    於期限內提出復查，則附屬於本稅之罰鍰部分，亦應認已合
    法提出復查，顯有誤會，自不足取。又按「納稅義務人對依
    本法規定，應申報之遺產或贈與財產，已依本法規定申報而
    有漏報或短報情事者，應按所漏稅額處以1倍至2倍之罰鍰。
    」遺產及贈與稅法第45條定有明文。依上開條文規定關於漏
    報或短報遺產之處罰，係按所漏稅額處以1倍至2倍之罰鍰，
    亦即罰鍰部分係依據漏稅額之倍數處罰，故本稅漏稅額部分
    如因納稅義務人不服提起行政爭訟，因行政救濟結果而發生
    減少之情形，其依原漏稅額所裁處之罰鍰部分，固亦受影響
    而隨之變動，在此情形下，若因罰鍰部分未為行政救濟而已
    經確定，稅捐機關仍得依行政程序法第117條規定，就其裁
    罰之處分依職權為全部或一部之撤銷，或上開情形如符合行
    政程序法第128條規定行政程序之重新進行之要件，亦得由
    納稅義務人請求稅捐機關重新進行行政程序，以為救濟。故
    本件裁罰部分雖因原告未及時提出復查而告確定，然其遺產
    稅本稅部分嗣後若因原告獲全部或部分勝訴判決，致其罰鍰
    部分所依據之漏稅額發生變動，揆諸前揭說明，被告仍得依
    行政程序法第117條規定，就其裁罰之處分依職權為全部或
    一部之撤銷，或上開情形如符合行政程序法第128條規定行
    政程序之重新進行之要件，亦得由原告請求被告重新進行行
    政程序，以為救濟。然不能因此即謂裁罰處分係從屬本稅部
    分，其救濟期間應與本稅部分同時計算。
四、本件遺產稅本稅部分，另經本院判決原告部分勝訴在案，附
    此敘明。
五、依行政訴訟法第107條第1項第10款、第104條、民事訴訟法
    第95條、第78條，裁定如主文。
中　　華　　民　　國　　96　　年　 　5　　月　 23  　 日
                  第三庭審判長法  官　邱政強
                              法  官　詹日賢
                              法  官　李協明
以上正本係照原本作成。
如不服本裁定，應於裁定送達後10日內以書狀敘明理由，經本院
向最高行政法院提出抗告（須按對造人數附具繕本）；並應預繳
送達用掛號郵票6份（每份34元）。
中　　華　　民　　國　　96　　年　 　5　　月　 23  　 日
　　　　　　　　　　　　　　　書記官  周良駿
